【裁判字號】    99,上易,96
【裁判日期】    991027
【裁判案由】    傷害等
【裁判全文】
臺灣高等法院花蓮分院刑事判決          99年度上易字第96號
上  訴  人  臺灣臺東地方法院檢察署察官
上  訴  人
即  被  告  丙○○
上  訴  人
即  被  告  甲○○
上列上訴人因被告傷害等案件，不服臺灣臺東地方法院中華民國
99年6月8日99年度易字第86號第一審判決（起訴案號：臺灣臺東
地方法院檢察署99年度調偵字第4號），提起上訴，本院判決如
下：
    主  文
上訴駁回。
    理  由
一、按不服地方法院之第一審判決而上訴者，應向管轄第二審之
    高等法院為之。上訴書狀應敘述具體理由。上訴書狀未敘述
    上訴理由者，應於上訴期間屆滿後20日內補提理由書於原審
    法院，逾期未補提者，原審法院應定期間先命補正。第二審
    法院認為上訴書狀未敘述理由或上訴有第362條前段之情形
    者，應以判決駁回之。但其情形可以補正而未經原審法院命
    其補正者，審判長應定期間先命補正。刑事訴訟法第361條
    、第367條，分別定有明文。所謂不服第一審判決之具體理
    由，必係依據卷內既有訴訟資料或提出新事證，指摘或表明
    第一審判決有何採證認事、用法或量刑等足以影響判決本旨
    之不當或違法，而構成應予撤銷之具體事由，始克當之（例
    如：依憑證據法則具體指出所採證據何以不具證據能力，或
    依憑卷證資料，明確指出所為證據證明力之判斷如何違背經
    驗、論理法則）；倘僅泛言原判決認定事實錯誤、違背法令
    、量刑失之過重或輕縱，而未依上揭意旨指出具體事由，或
    形式上雖已指出具體事由，然該事由縱使屬實，亦不足以認
    為原判決有何不當或違法者（例如：對不具有調查必要性之
    證據，法院未依聲請調查亦未說明理由，或援用證據不當，
    但除去該證據仍應為同一事實之認定），皆難謂係具體理由
    ，俾與第二審上訴制度旨在請求第二審法院撤銷、變更第一
    審不當或違法之判決，以實現個案救濟之立法目的相契合，
    並節制濫行上訴（最高法院97年度台上字第892號判決參照
    ）。是以上訴人之上訴書狀或補提之上訴理由書，雖有敘述
    上訴理由，惟並未具體敘述第一審判決有上述違法、不當情
    形，即與未敘述具體理由無異，其所為上訴，即不符合上訴
    之法定要件。
二、本案檢察官及被告甲○○、丙○○均不服原審判決，提起上
    訴，其上訴理由分述如下：
  1.檢察官上訴理由略以：原審量刑過輕，且被告丙○○、甲○○均未與被害人和解，是原判決量刑未符罪刑相當原則云云
    。
  2.被告甲○○上訴理由略以：伊犯罪後坦承有傷害丙○○，然
    丙○○仍否認有公然侮辱乙○○及傷害伊之事實，犯罪態度
    極為不佳，伊之量刑卻與丙○○相當，量刑容有失入之處云
    云。
  3.被告丙○○上訴理由略以：伊所受聽力障礙應係甲○○另有
    毆打所致，且已達重傷害程度，原審僅以普通傷害論處顯屬
    不當，且未記載甲○○毆打之事實，令人不服；又原審認定
    伊有傷害甲○○之未必故意，然伊已被打倒在地，如何有能
    力與甲○○拉扯，應係甲○○自己轉身之際未注意而碰觸烤
    肉架之故，如何僅以證人劉振國證稱看到甲○○之小腿有受
    傷等語，即以劉振國之證詞作為不利伊之證據；至於公然侮
    辱一事，在場證人乃被害人乙○○、甲○○之友人，所為證
    言當有所偏頗，且互有矛盾，何能認為所述為真，綜上，原
    審認事用法顯有違誤，求為無罪判決云云。
三、經查：
(一)按量刑之輕重，係屬事實審法院得依職權自由裁量之事項，
    茍於量刑時，已依行為人之責任為基礎，並斟酌刑法第57條
    各款所列情狀，而未逾越法定範圍，又未濫用其職權，即不
    得遽指為違法（最高法院72年度台上字第6696號判例參照）
    。本件原審審酌被告丙○○與被告甲○○間本為朋友關係，
    並一同參與烤肉活動，惟被告丙○○不知謹守作客之道，反
    恣意以極為粗俗之言語辱罵告訴人乙○○，犯後復矢口否認
    犯行，而被告甲○○雖坦承犯行，但其傷害行為造成丙○○
    聽力受損之傷害結果，且兩造均未能與被害人和解等一切情
    狀，對被告丙○○公然侮辱及傷害之犯行，各量處拘役30日
    ，定應執行刑拘役50日；對被告甲○○之傷害犯行量處拘役
    50日，並無失出失入之情形。檢察官及被告甲○○上訴意旨
    猶持己見，對原審量刑之裁量權適法行使而為空泛之爭執，
    且未具體引用案內卷證指摘原判決關於事實認定及法律適用
    與刑罰之量定，有何違法或不當之處，核屬無據。
(二)被告丙○○以財團法人佛教慈濟綜合醫院關山分院（下稱慈
    濟醫院）民國99年6月15日之診斷證明書，辯稱其聽力受損
    應係被告甲○○毆打所致重傷害，非僅係丟擲大鮮蛤造成等
    語。然依原審卷附慈濟醫院99年3月3日（99）關慈醫字第47
    號函檢附之丙○○病歷資料、同分院99年5月11日（99）關
    慈醫字第133號函檢附之丙○○病情說明（見98年度調偵字
    第6頁至第11頁背面；原審卷第32頁至第33頁在卷可稽）記
    載，丙○○受傷之左耳聽力閥值為79分貝而正常聽力為35分
    貝以內，依聽力障礙手冊申請標準屬中度聽力障礙等語，足
    認尚未達毀敗或嚴重減損聽力機能之程度，且檢察官當庭亦
    陳明起訴範圍雖包括聽力減損，但未達聽力嚴重減損之狀態
    等語（原審卷第27頁準備程序筆錄），原審因而認定被告丙○○聽力受損未達毀敗或嚴重減損，並無違誤。又被告甲○○確有持大鮮蛤丟擲丙○○，至丙○○受到左耳開放性傷口
    2.5公分之傷害，有慈濟醫院急診病歷資料在卷可按，而除
    丙○○指述被告甲○○有出拳毆打丙○○外，依證人即丙○○配偶陳沛璇、證人蔡長呈、劉振國等人之證詞，彼等均未
    看到甲○○有出拳毆打丙○○左耳之情形，丙○○上訴指稱
    遭甲○○出拳攻擊云云，亦非可採；況縱認丙○○聽力受損
    除遭甲○○以大鮮蛤攻擊外尚遭甲○○出拳毆打所造成，仍
    不足以影響原審認定丙○○左耳聽力中度障礙確係由於被告
    甲○○之傷害行為所造成之判決結果，故丙○○上訴指摘原
    審認事用法有所違誤，亦難認係合法上訴之具體理由。
(三)至於被告丙○○傷害甲○○及公然侮辱被害人乙○○之事實
    ，已據原審調查相關證人而認定在卷，被告丙○○徒以證人
    證述有偏頗之虞置辯，並未具體指摘原判決有如何採證、認
    事、用法等足以影響判決本旨之不當或違法之理由，其仍執
    陳詞否認犯行，亦顯不足採。
四、綜上所述，本件上訴理由形式上雖已指出上開事由，然該等
    事由均不足以認為原判決有何採證違法、違背經驗、論理法
    則等足以影響判決本旨之情形，而構成應予撤銷之具體事由
    ，依前開最高法院判決意旨，上訴人前揭上訴理由自非屬得
    上訴第二審之具體理由。從而，揆諸上開說明，本件上訴不
    合法律上之程式，且無從命補正，應予駁回，並不經言詞辯
    論為之。
五、依刑事訴訟法第367條前段、第372條，判決如主文。
中    華    民    國    99    年    10    月    27    日
                  刑事庭審判長法  官  何方興
                              法  官  陳秋錦
                              法  官  林碧玲
以上正本證明與原本無異。
本件不得上訴。
中    華    民    國    99    年    10    月    27    日
                              書記官  李閔華
附錄本判決論罪科刑法條：
中華民國刑法第277條：
傷害人之身體或健康者，處3年以下有期徒刑、拘役或1千元以下
罰金。
犯前項之罪因而致人於死者，處無期徒刑或7年以上有期徒刑；
致重傷者，處3年以上10年以下有期徒刑。
中華民國刑法第309條：
公然侮辱人者，處拘役或3百元以下罰金。
以強暴犯前項之罪者，處1年以下有期徒刑、拘役或5百元以下罰
金。

司法院資訊處製作；財團法人民間司法改革基金會備份。
